【裁判字號】    95,訴,1477
【裁判日期】    951128
【裁判案由】    違反槍砲彈藥刀械管制條例
【裁判全文】
臺灣彰化地方法院刑事判決              95年度訴字第1477號
公  訴  人  臺灣彰化地方法院檢察署檢察官
被      告  乙○○
                    （現因另案在臺灣雲林第二監獄執行中）
選任辯護人  張崇哲律師
            林志銘律師
上列被告因違反槍砲彈藥刀械管制條例案件，經檢察官提起公訴
（95年度偵字第5611號），本院判決如下：
    主  文
乙○○未經許可，寄藏手槍，處有期徒刑伍年肆月，併科罰金新
臺幣拾萬元，罰金如易服勞役，以新臺幣壹仟元折算壹日；扣案
具有殺傷力之奧地利GLOCK 廠製19型口徑9mm 制式自動手槍壹枝
（含金屬彈匣貳個，槍枝管制編號：0000000000號）、具有殺傷
力之口徑9mm 制式90子彈拾貳顆及咖啡色背包壹個，均沒收之。
    犯罪事實
一、乙○○前因違反槍砲彈藥刀械管制條例及肅清煙毒條例等案
    件，經臺灣高等法院台中分院定其應執行刑為有期徒刑16年
    5 月，於民國91年5 月3 日縮短刑期假釋出監，嗣經撤銷假
    釋，應執行殘刑有期徒刑8 年6 月9 日，刑期至104 年2 月
    2 日屆滿（尚不構成累犯）。其明知未經許可，不得無故寄
    藏具有殺傷力之槍砲、彈藥，亦明知其受真實姓名、年籍不
    詳，綽號「節仔」之成年男子交付而代為保管藏放之奧地利
    GLOCK 廠製19型口徑9mm 制式自動手槍1 枝（含彈匣2 個，
    槍枝管制編號：0000000000號），係屬機械性能良好，可擊
    發同口徑制式子彈，而為具有殺傷力之槍械；另口徑9mm 制
    式90子彈15顆，亦均係具有殺傷力之彈藥，竟仍基於寄藏具
    有殺傷力之槍砲、彈藥之犯意，於94年3 月間某日，在台中
    市○○○路「OK便利商店」外，收受上開具有殺傷力之槍械
    、彈藥等物，而自斯時起，未經許可，無故受寄藏放該具有
    殺傷力之奧地利GLOCK 廠製19型口徑9mm 制式自動手槍1 枝
    （含彈匣2 個，槍枝管制編號：0000000000號）及口徑9mm
    制式子彈15顆（其中3 顆業經試射擊發，僅餘彈殼而不具殺
    傷力）在其位於台中縣霧峰鄉○○村○○路194 巷11號住處
    。嗣於95年6 月18日下午5 時50分許，為警因線上監聽另案
    販賣毒品案件，持本院核發之搜索票執行搜索勤務時，在彰
    化縣彰化市○○路198 巷5 號當場查獲，並於其攜帶之咖啡
    色背包內扣得上開制式自動手槍1 枝及口徑9mm 制式子彈15
    顆，始查悉上情。
二、案經彰化縣警察局和美分局報請臺灣彰化地方法院檢察署檢
    察官偵查起訴。
      理  由
壹、證據能力部分：
一、按被告以外之人於偵查中向檢察官所為陳述，除顯有不可信
    之情況者外，得為證據，刑事訴訟法第159條之1第2項定有
    明文。依其文義之形式解釋，乃指被告以外之人於偵查中向
    檢察官所為之陳述，非顯不可信者，得為證據；然新刑事訴
    訟法，為保障被告之反對詰問權，已採納英美之傳聞法則，
    而被告以外之人於偵查中向檢察官所為之陳述，其本質屬傳
    聞證據，依傳聞法則，原無證據能力，係因立法者以刑事訴
    訟法規定檢察官代表國家偵查犯罪、實施公訴，依法有訊問
    被告、證人、鑑定人之權，且實務運作時，偵查中檢察官向
    被告以外之人所取得之陳述，原則上均能遵守法律規定，不
    致違法取供，其可信性極高，為兼顧理論與實務為由，而例
    外設定其具備非顯不可信之要件時，得為證據。故此法條所
    稱「得為證據」者，應解釋為檢察官訊問被告以外之人即證
    人之程序，已給被告或其辯護人對該被告以外之人行詰問之
    機會，而無顯不可信之情況，或該被告以外之人於審判中到
    場作證，並給被告或其辯護人對其行詰問之機會，但其於審
    判中之陳述與偵查中向檢察官所為陳述不一致，而偵查中向
    檢察官所為陳述無顯不可信之情況，或該被告以外之人因死
    亡或身心障礙或所在不明或滯留國外而無法於審判期日到庭
    陳述之傳喚不能情形者為限，始得例外容許之，以確保被告
    之反對詰問權；而對此項陳述所設「無顯不可信」之要件，
    亦應解為屬於證據能力之規定，而非陳述內容證明力之問題
    ；至於被告以外之人於偵查中向檢察官所為陳述是否具備「
    無顯不可信」之要件而具有證據能力，法院應就該被告以外
    之人在檢察官面前所為陳述之外部附隨之環境或條件判斷之
    。經查：
    （一）本案被告以外之人甲○○於偵查中業經具結後而為陳
          述，又其於本院審理時，亦到庭作證並經被告之對質
          、詰問，且辯護人除以證人甲○○於偵查中未經對質
          、詰問為由，抗辯其證述不具證據能力外，並未能主
          張上開偵查中之陳述有何其他顯不可信之情況，依上
          開說明，證人甲○○於偵查中在檢察官前所為陳述自
          具有證據能力。
    （二）又查本件證人梁清森已於95年7 月30日死亡，有財團
          法人彰化基督教醫院死亡證明書、個人基本資料查詢
          結果各1 份附卷可稽，考量其於偵查證述情節核與證
          人甲○○之證述及本件相關事證之採認較為相符，而
          該證人梁清森於本院審理時業已因死亡致無法到庭陳
          述，揆諸首揭說明，即難認未盡保障被告行使對質詰
          問之權利，被告及其辯護人復未能釋明證人梁清森偵
          查中之證述有其他顯不可信之情事，堪認其於檢察官
          偵查中所為之證述得為證據。
二、再本件卷附內政部警政署刑事警察局所出具之95年8 月9 日
    刑鑑字第0950091476號槍彈鑑定書，係該局執行槍枝、子彈
    鑑定公務所出具之書面鑑定報告，依據刑事訴訟法第159 條
    之立法理由及同法第206 條規定，自得為證據。況按被告以
    外之人於審判外之陳述，雖不符刑事訴訟法第159 條之1 至
    第159 條之4 之規定，而經當事人於審判程序同意作為證據
    ，法院審酌該言詞陳述或書面陳述作成時之情況，認為適當
    者，亦得為證據。當事人、代理人或辯護人於法院調查證據
    時，知有同法第159 條第1 項不得為證據之情形，而未於言
    詞辯論終結前聲明異議者，視為有前項之同意，同法第159
    條之5 定有明文。本件檢察官、被告及其選任辯護人於本院
    準備程序、審判期日對於上開鑑定書，均未表示爭執，本院
    復審酌槍枝及子彈鑑定報告係由專業機關人員本於其專業知
    識及儀器所作成，又該鑑定書與檢察官主張之事實具有關聯
    性，是可認上開槍彈鑑定書具有證據能力。
三、又扣案具有殺傷力之制式自動手槍1 枝（含彈匣2 個，槍枝
    管制編號：0000000000號）及子彈15顆，均非屬供述證據而
    無傳聞法則之適用，惟查上開扣案之槍、彈均係由員警持本
    院核發之搜索票依法定程序合法扣得，且亦與本案具有關聯
    性，當有證據能力，均合先敘明。
貳、實體部分：
一、上揭事實，業據被告乙○○於偵查中坦承不諱，核與證人即
    查獲當時在場之梁清森、甲○○於偵訊中之證述（見偵查卷
    第27至28頁、第64至65頁）情節均屬相符，並有奧地利
    GLOCK 廠製19型口徑9mm 制式自動手槍1 枝、口徑9mm 子彈
    15顆及其所有裝載上開槍枝、子彈之咖啡色背包1 個扣案可
    資佐證，又扣案之槍枝、子彈經臺灣彰化地方法院檢察署檢
    察官送請內政部警政署刑事警察局以性能檢驗法、制式子彈
    試射法、電解腐蝕法、顯微鏡比對法鑑驗結果認：送鑑奧地
    利GLOCK 廠製19型手槍1 枝（含金屬彈匣2 個，槍枝管制編
    號：0000000000號），認係奧地利GLOCK 廠製19型口徑9mm
    制式自動手槍，機械性能良好，槍管內具六條右旋來復線，
    槍號已遭磨滅，經電解腐蝕法重現結果，仍無法重現，可擊
    發同口徑制式子彈，認具殺傷力；送鑑制式子彈15顆，認均
    係口徑9mm 制式子彈（經試射3 顆），認均具殺傷力，有該
    局95年8 月9 日刑鑑字第0950091476號槍彈鑑定書及其檢具
    之槍枝、子彈照片6 張可憑（見偵查卷第82頁至第84頁），
    是上開扣案之槍械、彈藥確均具有殺傷力無訛，被告偵查中
    之自白核與事實相符，堪信屬實。
二、被告雖於警詢時否認前情，復於本院準備程序及審理時翻異
    前詞，辯稱：「扣案槍枝、子彈係梁清森所有，是當天在車
    上梁清森放進伊攜帶之咖啡色背包內，伊完全不知情，因為
    梁清森罹患重病，要伊幫忙頂罪，在偵查中伊才會承認槍枝
    、子彈為其所有」云云，辯護人則為被告辯護稱：「梁清森
    為多次進出監所之人，其應明知持有制式槍、彈屬於重罪，
    其於偵查中稱因害怕收押始供稱扣案槍、彈為乙○○所有，
    與常情有違」等語。經查：
    （一）證人甲○○於本院審理時結證稱：「（問：你跟梁清
          森如何去找乙○○？）渠等一起走路到約定地點等；
          （問：你上乙○○的車後有無看到咖啡色背包？）有
          ，放在排檔處；（問：為何在偵訊中說乙○○沒有將
          背包交給任何人？）我的意思是該背包一直放在排檔
          處，沒有人動過；（問：下車時該背包由誰背著？）
          乙○○背著」等語（見本院卷第53至54頁），是依證
          人甲○○所述，查獲當日其係與梁清森共同搭乘被告
          駕駛之自小客車至梁清森上址租屋處，自渠等同時上
          車後至抵達目的地，被告自行攜帶該背包進入上址處
          所，證人均未曾目睹梁清森或被告翻動或放置任何物
          品至該扣案之咖啡色背包，再參以扣案槍枝（含彈匣
          2 個）、子彈15顆均為金屬材質，與被告原先放置在
          該背包內之約診卡、銀行存摺等物（詳見扣押物品目
          錄表）相較，自有相當之重量，果扣案槍枝、子彈確
          係梁清森當日上車後自行放入被告之背包內，被告下
          車時再度攜帶該背包豈能不察覺重量有明顯差異，而
          對背包內裝有槍、彈諉為不知之理？況由證人即查獲
          員警林彥寬於本院審理時證稱：「從被告咖啡色背包
          中搜出槍枝、子彈時，被告低頭不語，也沒有很特別
          之表情」等情觀之（見本院卷第50頁背面），亦顯與
          一般人於為警在其攜帶之背包內查獲非其所有之槍枝
          、子彈等違禁物所可能引發之驚慌、詫異反應不符，
          益徵扣案槍枝、子彈本即為其寄藏持有。
    （二）再者，被告雖另辯稱係羈押後梁清森拜託伊頂罪云云
          ，然查，被告與梁清森共同於95年6 月18日下午5 時
          50 分 許在上址為警查獲，經移送臺灣彰化地方法院
          檢察署檢察官訊問後，2 人於同年6 月19日向本院聲
          請羈押及禁止接見通信獲准，而被告直至95年7 月13
          日始解除禁止接見通信，有同日臺灣彰化地方法院檢
          察署點名單附卷可按，是被告辯稱在羈押後受梁清森
          之請託乙情，顯與客觀情狀相違，其所辯實係事後卸
          責之詞，不足採信。
    （三）綜上，本件事證已臻明確，被告上開犯行，洵堪認定
          。
三、查被告行為後，刑法及刑法施行法業於94年2 月2 日經總統
    以華總一義字第09400014901 號令修正公佈，並於95年7 月
    1 日施行（下稱新刑法，修正前刑法下稱舊刑法），參酌最
    高法院95年5 月23日刑事庭第8 次會議有關新舊法適用原則
    之決議，新刑法第2 條第1 項之規定，係規範行為後法律變
    更所生新舊法律比較適用之準據法，於新刑法施行後，應適
    用新刑法第2 條第1 項之規定，為「從舊從輕」之比較。又
    基於罪刑法定原則及法律不溯及既往原則，行為之處罰，以
    行為時之法律有明文規定者為限，必行為時與行為後之法律
    均有處罰之規定，始有新刑法第2 條第1 項之適用。另於比
    較時應就罪刑有關之共犯、未遂犯、想像競合犯、牽連犯、
    連續犯、結合犯，以及累犯加重、自首減輕暨其他法定加減
    原因（如身份加減）與加減比例等一切情形，本於統一性及
    整體性原則，綜其全部罪刑之結果而為比較。且從刑附屬於
    主刑，除法律有特別規定者外，依主刑所適用之法律。本案
    涉及法律變更之部分，經依如附表1 所示比較新舊刑法之理
    由及結果，以舊刑法有利於被告，依新刑法第2 條第1 項前
    段規定，自應適用最有利於被告之舊刑法，先予敘明。
四、次按「寄藏」與「持有」，均係將物置於自己實力支配之下
    ，僅寄藏必先有他人之持有行為，而後始為之受寄代藏，故
    受寄人代為保管，其保管之本身，亦屬持有，不過此之持有
    係受寄之當然結果，單純之「持有」，固不包括「寄藏」，
    但「寄藏」之受人委託代為保管，其保管之「持有」行為係
    「寄藏」之當然結果，法律上自宜僅就「寄藏」行為為包括
    之評價，不應另就「持有」予以論罪（最高法院74年台上字
    第3400號判例參照）。又查扣案之槍枝、子彈，係分屬槍砲
    彈藥刀械管制條例第4 條第1 款所定之槍砲及同條第2 款所
    定之彈藥，被告乙○○受其友人「節仔」之委託，代為保管
    藏放上開具有殺傷力之制式自動手槍及制式子彈等物，核其
    所為，係犯槍砲彈藥刀械管制條例第7 條第4 項之未經許可
    寄藏手槍罪及同條例第12條第4 項之未經許可寄藏子彈罪。
    又按非法持有、寄藏、出借槍砲彈藥刀械等違禁物，所侵害
    者為社會法益，如所持有、寄藏或出借客體之種類相同（如
    同為手槍，或同為子彈者），縱令同種類之客體有數個（如
    數枝手槍、數顆子彈），仍為單純一罪，不發生想像競合犯
    之問題；若同時持有、寄藏或出借二不相同種類之客體（如
    同時持有手槍及子彈），則為一行為觸犯數罪名之想像競合
    犯（最高法院82年度台上字第5303號判決要旨可資參照）。
    查被告雖寄藏制式子彈15顆，惟依前開判決意旨，應僅成立
    單純一未經許可寄藏具有殺傷力之子彈罪，而不以其所寄藏
    之子彈數量而成立數罪；又被告同時受託寄藏上開槍枝、子
    彈，為一行為觸犯數罪名之異種想像競合犯，依修正前刑法
    第55條規定，應從一重之未經許可寄藏手槍罪論處。至其受
    託寄藏上開制式手槍、子彈而持有制式手槍、子彈之行為，
    已分別為該寄藏制式手槍、子彈之高度行為所吸收，均不另
    論罪。爰審酌被告無故寄藏制式手槍、子彈，對社會秩序及
    治安所生之潛在危害均甚大，又其犯後供詞反覆，於本院審
    理時復翻異前詞，徒耗司法資源，未見悔意，惟念其受寄藏
    放之制式手槍數量僅1 枝，又未曾持供犯罪等一切情狀，量
    處如主文所示之刑，並就科處罰金部分，依修正後刑法第42
    條第3 項之規定，併予諭知罰金易服勞役之折算標準（按關
    於易服勞役之折算標準及期限，參酌前揭最高法院95年度第
    8 次刑事庭會議決議，並未敘明易刑處分應與罪刑有關之共
    犯、未遂犯、想像競合犯、牽連犯、連續犯、結合犯，以及
    累犯加重、自首減輕暨其他法定加減原因（如身分加減）與
    加減例等一切情形，綜合而為比較，依明示其一排除其餘之
    法理，易刑處分自不在此綜合比較之範圍，此部分於新法施
    行後，應另依新法第2 條第1 項之規定，適用最有利於行為
    人之法律，經比較修正前後之易服勞役折算標準結果，以修
    正後之規定，較有利於被告，理由詳如附表2 所示）。
五、扣案具有殺傷力之奧地利GLOCK廠製19型口徑9mm制式自動手
    槍1 枝（含彈匣2 個，槍枝管制編號：0000000000號）及未
    經試射鑑驗之制式子彈12顆，均係違禁物，不問屬於犯人與
    否，均應依刑法第38條第1 項第1 款之規定，併予宣告沒收
    ；另扣案之咖啡色背包1 個，係被告所有，且已供其裝載藏
    放上開具有殺傷力之槍枝及子彈所用，業據其陳明在卷，依
    刑法第38條第1 項第2 款之規定，亦應併予宣告沒收。至扣
    案之制式子彈3 顆，業已於鑑驗時經實際試射擊發，該等扣
    案物之彈頭與彈殼均已分離，已尚失子彈之效用，均已不具
    殺傷力，並非違禁物，本院復認該等扣案物均無宣告沒收之
    必要，故均不為沒收之諭知，附此敘明。
據上論斷，應依刑事訴訟法第299 條第1 項前段，槍砲彈藥刀械
管制條例第7 條第4 項、第12條第4 項，刑法第11條前段、第2
條第1 項，修正前刑法第55條，刑法第42條第3 項，修正前刑法
第38條第1 項第1 款、第2 款，判決如主文。
本案經檢察官張尹敏到庭執行職務。
中    華    民    國    95    年    11    月    28    日
                  刑事第二庭    審判長法官  簡璽容
                                法      官  郭麗萍
                                法      官  胡宜如
以上正本證明與原本無異。
如不服本判決，應於送達後10日內向本院提出上訴狀（須附繕本
）。
中    華    民    國    95    年    11    月    28    日
                                書記官  蕭秀吉
附錄本案論罪科刑法條：
槍砲彈藥刀械管制條例第7條
未經許可，製造、販賣或運輸火砲、肩射武器、機關槍、衝鋒槍
、卡柄槍、自動步槍、普通步槍、馬槍、手槍或各類砲彈、炸彈
、爆裂物者，處死刑、無期徒刑或7 年以上有期徒刑；處徒刑者
，併科新台幣3千 萬元以下罰金。
未經許可，轉讓、出租或出借前項所列槍砲、彈藥者，處無期徒
刑或 5 年以上有期徒刑，併科新台幣 1 千萬元以下罰金。
意圖供自己或他人犯罪之用，而犯前二項之罪者，處死刑或無期
徒刑；處徒刑者，併科新台幣 5 千萬元以下罰金。
未經許可，持有、寄藏或意圖販賣而陳列第 1 項所列槍砲、彈藥
者，處 5 年以上有期徒刑，併科新台幣 1 千萬元以下罰金。
第 1 項至第 3 項之未遂犯罰之。
槍砲彈藥刀械管制條例第12條
未經許可，製造、販賣或運輸子彈者，處 1 年以上 7 年以下有
期徒刑，併科新台幣 500 萬元以下罰金。
未經許可，轉讓、出租或出借子彈者，處 6 月以上 5 年以下有
期徒刑，併科新台幣 300 萬元以下罰金。
意圖供自己或他人犯罪之用，而犯前二項之罪者，處 3 年以上
10 年以下有期徒刑，併科新台幣 700 萬元以下罰金。
未經許可，持有、寄藏或意圖販賣而陳列子彈者，處 5 年以下有
期徒刑，併科新台幣 300 萬元以下罰金。
第 1 項至第 3 項之未遂犯罰之。
【附表1】：
┌──┬───────┬───────┬───────┬────┬────┐
│條號│  舊法規定    │   新法規定   │   比較理由   │比較依據│比較結果│
│    │              │              │              │        │何者對行│
│    │              │              │              │        │為人有利│
├──┼───────┼───────┼───────┼────┼────┤
│33│主刑之種類如下│主刑之種類如下│新法罰金之額度│修正刑法│舊法    │
│    │：            │：            │較舊法增加    │第2條第1│        │
│    │五、罰金：1元 │五、罰金：新台│              │項前段  │        │
│    │    以上。    │    幣1000元以│              │        │        │
│    │              │    上，以百元│              │        │        │
│    │              │    計算之。  │              │        │        │
├──┴───────┴───────┴───────┴────┴────┤
│             1.想像競合犯依新法第55條但書，係科刑之限                   │
│               制，為法理之明文化，非屬法律之變更。                     │
│ 綜合比較    2.以修正前刑法有利被告，且依從刑附屬於主                   │
│               刑之原則，本案之沒收，應適用修正前刑法                   │
│               第38條之規定。                                           │
└────────────────────────────────────┘
【附表2】：
┌──┬─────┬─────────────────────────┐
│編號│修正事項  │  以各別修正事項討論新、舊法之比較適用            │
├──┼─────┼─────────────────────────┤
│ 1  │易服勞役  │修正前刑法第42條第2項前段規定「易服勞役以1元以上3 │
│    │          │元以下折算1日」，且修正刪除前罰金罰鍰提高標準條例 │
│    │          │第2條規定，就其原定數額提高為100倍折算1日，則於修 │
│    │          │正前之易服勞役折算標準，最高應以銀元300元折算1日，│
│    │          │經折算為新臺幣後，應以新臺幣900元折算1日。而修正後│
│    │          │之刑法第42條第3項前段規定「易服勞役以新臺幣1千元、│
│    │          │2千元或3千元折算1日」，比較修正前後之易服勞役折算 │
│    │          │標準，修正前之折算標準顯然較不利（折算後之服勞役日│
│    │          │數較多）；雖修正後刑法第42條將易服勞役之最長期限從│
│    │          │6 個月延長為1 年，然本案罰金新臺幣100,000 元，縱依│
│    │          │修正後最低之折算標準即新臺幣1 千元折算，易服勞役之│
│    │          │日數亦僅100 日，尚未超過6 個月，是比較新舊法之結果│
│    │          │，應依刑法第2 條第1 項但書，適用修正後之刑法第42條│
│    │          │第3 項前段規定，定其折算標準。                    │
└──┴─────┴─────────────────────────┘


司法院資訊處製作；財團法人民間司法改革基金會備份。
